臺灣士林地方法院交通事件裁定　　　　 96年度交聲字第204號
原處分機關　臺北市交通事件裁決所
受處分人　　乙○○
上列受處分人因違反道路交通管理處罰條例案件，對於臺北市交
通事件裁決所民國96年2 月27日所為之處分（原處分案號：北市
裁二字第裁22-ADI601392號），聲明異議，本院裁定如下：
    主  文
異議駁回。
    理  由
一、按機慢車兩段左轉標誌，用以告示左轉機器腳踏車或慢車駕
    駛人應遵照號誌指示，在號誌顯示允許直行時先行駛至右前
    方路口之左轉待轉區等待左轉，俟該方向號誌顯示允許直行
    後，再行續駛，以兩段方式完成左轉；另機器腳踏車行駛之
    車道及轉彎，應依標誌或標線之規定行駛，此道路交通標誌
    標線號誌設置規則第65條、道路交通安全規則第99條第1 項
    分別定有明文。次按汽車駕駛人轉彎時，不依標誌、標線、
    號誌指示者 ，處新臺幣600 元以上1,800 元以下罰鍰；汽
    車駕駛人，違反第48條第1 項第2 款，除依原條款處罰鍰外
    ，並記違規點數1 點，道路交通管理處罰條例第48條第1 項
    第2款 、第63條第1 項第1 款分別定有明文。又汽車駕駛人
    ，不依標誌、標線、號誌指示者，逾越應到案期限30日以上
    60日以內繳納罰鍰者，處新台幣1,400 元之罰鍰，違反道路
    交通管理事件統一裁罰基準表亦有明文。此外，道路交通
    管理處罰條例所用名詞「車輛」，係指在道路上以原動機行
    駛之汽車（包括機器腳踏車）或以人力、獸力行駛之車輛，
    而道路交通安全規則所用名詞「汽車」，係指在道路上不依
    軌道或電力架線而以原動機行駛之車輛（包括機器腳踏車）
    ，道路交通管理處罰條例第3 條第8 款、道路交通安全規則
    第2 條第1 項第1 款均定有明文。
二、原處分意旨略以：異議人即受處分人乙○○騎乘CHH-479 號
    重型機車，於民國（下同）95年11月30日20時24分許，在臺
    北市○○路與大業路路口，經臺北市政府警察局交通警察大
    隊北投分隊攔停舉發「機車不依規定兩段式左轉」之違規，
    依違反道路交通管理處罰條例第48條第1 項第2 款之規定，
    處罰鍰1,400 元，並依同條例第63條第1 項第1 款規定，記
    違規點數1 點。
三、異議意旨略以：（一）伊認為該路段為直行路段，為什麼機
    車需要兩段式轉彎？且該路口所設立的交通號誌為「機車兩
    段左轉」號誌，要求直行機車須兩段式轉彎，殊不合理。（
    二）96年2 月5 日北市警投分交字第09633130000 號函指出
    大業路往承德路7 段方向是北向南方向，既然是北向南方向
    ，那就是直線方向，即與道路交通安全規則第99條第1 項第
    3 款之規定不符。（三）伊被舉發違規當天，該路口交通號
    誌之設置只有1 面機車兩段左轉標誌牌，並非如書函內所述
    有3 面號誌牌及3 面告示牌。異議人向原處分機關表示不服
    舉發，經原處分機關裁決維持舉發結果後，異議人於法定期
    限內向本院交通法庭聲明異議云云。
四、經查：
（一）異議人即受處分人乙○○騎乘CHH-479 號重型機車，於95
      年11月30日20時24分許，在臺北市○○路與大業路路口，
      經臺北市政府警察局交通警察大隊北投分隊攔停舉發「機
      車不依規定兩段式左轉」之違規，有臺北市政府警察局95
      年12月4 日北市警交大字第ADI601392 號舉發違反道路交
      通管理事件通知單1 紙附卷可稽，且異議人並不否認有看
      到機車兩段左轉標誌牌，足見異議人確有不依規定兩段式
      左轉之事實，此部份事實堪以認定。
（二）證人即舉發本件違規之臺北市政府警察局交通警察大隊北
      投分隊警員甲○○到庭結證稱：「（當時取締經過、現場
      狀況？）當時我站在承德路東南角，取締沿由大業路左轉
      承德路未依兩段式左轉的車輛。當時發現該車雖然是綠燈
      但直接左轉未分兩段式左轉，取締受處分人時有告知其大
      業路與承德路口路口有設置機車兩段式左轉標誌牌三面。
      依道路交通管理處罰條例，道路只要有三車道以上，機車
      均要兩段式左轉，路口不一定要九十度才叫路口。」（參
      見本院96年4 月13日訊問筆錄）。
（三）按駕駛人駕駛車輛，應遵守道路交通標誌、標線、號誌之
      指示、警告、禁制規定，道路交通管理處罰條例第4 條第
      1 項前段定有明文。又道路交通標誌、標線、號誌，係交
      通主管機關依道路交通狀況及用路人之需要而依法設置，
      故駕駛人有遵守標誌、標線、號誌指示之義務，駕駛人不
      得僅憑其個人認知或價值判斷，任意決定不予遵守，否則
      將使交通秩序大亂，非但影響道路交通安全及用路人權益
      ，亦將使道路交通標誌、標線、號誌形同虛設。系爭路口
      為不規則多岔路口，為避免大業路往承德路機車與往洲美
      快速道路汽車產生車流交織遭致危險，由臺北市交通管制
      工程處於大業路北向南往承德路7 段口前，設置機車兩段
      式左轉標誌及機車待轉區標線，此有臺北市政府警察局北
      投分局96年2 月5 日北市警投分交字第09633130 000號函
      附卷可稽。又查上開路口共設有2 面「機車兩段式左轉」
      之標誌、「前方路口機車兩段左轉」告示牌1 面，業據證
      人甲○○證述在卷，並提出該路口標誌之照片2 張及其所
      繪製舉發現場圖為證。是本件違規路段「機車兩段式左轉
      」標誌牌面之設置，係依據臺北市交通管制工程處所劃設
      ，自不得任意無視現行禁制規範而任意行駛。異議人辯稱
      其為直行車，不是左轉車，故不需兩段式左轉，為無理由
      ，已如前述，其確有機車不依規定兩段式左轉之違規行為
      ，堪予認定。
五、綜上所述，異議人確有於行經前揭時、地「機車不依規定兩
    段式左轉」之違規行為；又依舉發通知單所載，異議人應於
    95年12月15日到案，然其均未到案，顯已逾應到案期限30日
    以上60日以內，從而原處分機關援引上開道路交通管理處罰
    條例及違反道路交通管理事件統一裁罰基準表之規定，為前
    述裁罰，核無違誤。本件異議人之異議為無理由，應予駁回
    。
六、據上論斷，依道路交通案件處理辦法第19條，裁定如主文。
中　　華　　民　　國　　96　　年　　5 　　月　　29　　日
  　　　　　　　　交通法庭法　官　賴邦元
以上正本證明與原本無異。
如不服本裁定應於送達後5 日內向本院提出抗告狀。
                          書記官  游育慈
中　　華　　民　　國　　96　　年　　5 　　月　　29　　日
